臺灣臺南地方法院刑事裁定　　　　　　　 93年度聲判字第9號
聲　請　人　丁○○
即　告訴人
代　理　人　蔡清河律師
　　　　　　王錦川律師
被　　　告　甲○○○股份有限公司
兼　代表人　乙○○
被　　　告　丙○○
共　　　同　江信賢律師
選任辯護人　蔡麗珠律師
上列聲請人因告訴被告違反廢棄物清理法案件，不服臺灣高等法
院臺南分院檢察署檢察長駁回再議之處分（93年度上聲議字第
168號），聲請交付審判，本院裁定如下：
    主  文
聲請駁回。
    理  由
一、聲請交付審判意旨略以：
  (一)被告犯罪事實：
    (1)被告乙○○係甲○○○股份有限公司（以下簡稱為六合公
      司）負責人，被告丙○○則為該公司總經理。六合公司以
      「1.鋁擠型、鋁管、鋁門窗、鋁線之製造加工業務。2.鋁
      表面處理之加工業務。3.前各項有關進出口貿易業務及經
      營與轉投資業務。」為業務，於民國八十七年六月三十日
      ，就告訴人所有坐落臺南縣關廟鄉○○○段七六地號、面
      積四千三百十一平方公尺，同段七四地號、面積一千一百
      五十九平方公尺，同段七七一號、面積七百十三平方公尺
      土地，與告訴人訂立租賃契約，供該公司儲水使用，被告
      竟違約並違法，任意排放、棄置該公司生產或加工鋁製品
      ，所生具有毒性、危險性之廢棄物於該地；又於八十九年
      十一月一日佯稱須停車等用途，承租同地段九九八、九九
      六、九九七之一、九九七之二、九九七之三、九九八之一
      、九九八之二、九九九、九九九之一、一○○○、一○○
      一、一○○二、二九一等土地，竟堆置製造鋁製品所產生
      之廢棄物，足以影響人體健康及污染環境，屢經告訴人要
      求妥善處理，均置之不理。
    (2)證據：
      六合公司變更登記表影本一件。
      告訴人曾就六合公司違法排放廢（污）水、堆積污泥，
        向臺南縣環境保護局陳情，並經該局送國立中興大學分
        析鑑定結果，認定：「a.Cd、Cr、Cu、Ni、Pb及Zn為
        0.1MHC1之萃取量。As及Hg為全量。b.土：水﹦1：1（
        w/v）之懸浮液以玻璃電極測定。c.土：水﹦1：1（w/v
        ）懸浮液的濾液之導電度。樣品號「污染池中央」、「
        關廟六合」及「關廟謝姓農民」土樣之電導度（EC）值
        均甚高。如當作農地使用時，除非種植極耐鹽作物，否
        則種植作物之產量會受限制。d.偵測不出（Not
        detectable），即測值小於方法偵測極限（MDL）。測
        定Cd之MDL為0.12mg kg；測定Pb之MDL為0.03mg kg。e.
        測定含量，以「…」標示者，表示該重金屬含量已達土
        壤重金屬含量等級之第四級，有該局八十九年一月七日
        八八環三字第三五四七三號函、八十九年六月十九日八
        九環水字第一六三六九號函及國立中興大學八十九年六
        月七日（89）興研字第八九一六○○○七○五號函附「
        臺南縣民眾陳情事件土壤委託分析」鑑定報告影本各一
        件可稽。
      被告與告訴人於八十八年九月十七日，曾經臺南縣關廟
        鄉調解，被告同意負責處理乾淨，有該會調解書影本可
        稽，然迄今仍任意排放污泥於前揭土地，致嚴重污染該
        地土壤，有照片十幀為證。
      八十九年十一月一日土地租賃契約影本一件。
  (二)不起訴處分及再議駁回處分認被告等並無違反廢棄物清理法
    之犯行，係以：
    (1)被告所辯核與證人李明良證述之情節相符合。
    (2)經向臺南縣環保局查詢六合公司排放廢（污）水、堆積污
      泥案勘查採驗結果，該局函復：本局八十九年一月四日勘
      查採驗結果及其辦理情形如下：
      土壤污染部份：報告顯示重金屬鎳及汞含量均已達重金
        屬等級之第四級，惟本案發生日期為「土壤及地下水污
        染防治法」公佈施行前，當時之土壤採樣方法及檢測方
        法均與現行法規不同，故本案土壤檢測報告僅供參考。
      水污染部份：採樣送驗結果未符合放流水標準（懸浮固
        體檢測值495mg/L，標準值30mg/L；化學需氧量檢測值
        579mg/L，標準值100mg/L），依違反水污染防治法第七
        及第十八條規定各處新臺幣（下同）六萬元罰鍰，並分
        別限期於八十九年四月十八日及八十九年二月一日前完
        成改善，查現今該公司皆已依規定完成改善及繳款。
      廢棄物部份：查該公司係自八十九年一月三日始上網申
        報，經查其上網申報資料，於九十年九月二十八日前皆
        以自行清除之方式清除該公司產出之廢棄物（D-1801生
        活垃圾、D-0999污泥混合物）至關廟垃圾衛生掩埋場，
        此有該局九十二年五月二十七日環水字第○九二○○一
        八三五六號函及附件在卷足稽，益徵被告乙○○、丙○
        ○辯稱未任意棄置有害事業廢棄物等情堪予採信等為依
        據。
  (三)惟查：
    (1)聲請人提出本件告訴，係指訴被告等自八十七年六月三十
      日起，任意棄置彼等經營之六合公司製造鋁製品所產生之
      有害事業廢棄物，有聲請人所有之前開土地，被告等行為
      該當廢棄物清理法第四十六條第一項第一款之罪責；聲請
      人並非指訴被告行為觸犯「土壤及地下水污染整治法」，
      原處分徒以本案發生日期在該法公佈施行前，而認被告等
      並無任何違反廢棄物清理法犯行，顯有未當。
    (2)原檢察官就六合公司技術員李明良所證，並未詳加查證是
      否屬實：本件聲請人指訴被告等違反廢棄物清理法之犯行
      ，彼等之行為時，係始自八十七年六月三十日，地點在聲
      請人所有坐落臺南縣關廟鄉○○○段七六、七四、七七一
      等地號土地；嗣又於八十九年十一月一日，在聲請人所有
      同地段九九八、九九六、九九七之一、之二、之三、九九
      八之一、之二、九九九、一○○○、一○○一、一○○二
      、二九一等地號土地。究竟李明良所證三種處理方式，係
      始自何時？該公司以該三種方式處理六合公司廢棄物之數
      量、重量、是否與該公司同時製造鋁製品所產生之廢棄物
      數量、重量相符合？易言之，六合公司所產生之廢棄物是
      否全以該三種方式處理？是否為節省費用，有以部份採合
      法方式處理廢棄物，掩飾部份違法處理廢棄物之情事？倘
      均合法處理，何以聲請人所有上開土地，經檢測結果，重
      金屬鎳及汞含量均已達金屬等級之第四級？就此部份，原
      檢察官非不得向六合公司及該公司委託處理之培佑、悅瑋
      、中國力霸水泥等三公司調閱相關產能資料及處理廢棄物
      數量、重量資料，詳加核對調查，竟未為之，遽採六合公
      司之員工片面、迴護之證詞，顯有未當，況據該證人於偵
      查中證述：「…是伊本人負責處理這些廢棄物，自八十八
      年十一月迄今，都有上網向環保署申報，亦有污水排放許
      可證」等語，適足以證明被告等經營之六合公司所產生之
      廢棄物，於八十八年十一月以前，並未依法令規定處理，
      而正如聲請人指訴，自八十七年六月三十日起，任意棄置
      於聲請人所有之前開土地。
    (3)原處分就聲請人指訴被告等於八十七年六月三十日起之違
      反廢棄物清理法之犯行，未為調查，亦未於原處分書加以
      論述其不起訴之理由，於法亦有未合：原處分以臺南縣環
      保局九十二年五月二十七日環水字第○九二○○一八三五
      六號函及附件為據，認被告等未任意棄置有害事業廢棄物
      。然依該函所示八十九年一月四日勘查採驗結果及其辦理
      情形之(一)、(二)等項記載，適足證被告等之公司所棄置於上
      開土地之事業廢棄物，具有毒性、危險性，足以影響人體
      健康及污染環境；至(三)項記載「廢棄物部份：查該公司係
      自八十九年一月三日始上網申報，經查其上網申報資料，
      於九十年九月二十八日前皆以自行清除之方式清除該公司
      產出之廢棄物（D-1801生活垃圾、D-0999污泥混合物）至
      關廟垃圾衛生掩埋場」，係指六合公司自八十九年一月三
      日始上網申報處理該公司之廢棄物，顯見八十九年一月三
      日以前，並未依法處理廢棄物，任意棄置於聲請人上開土
      地，原處分就此部份並未為調查，亦未論述不起訴之理由
      ，於法亦有未合。況有關六合公司所謂自行清除之方式，
      係在運至關廟垃圾衛生掩埋場之前，先棄置於聲請人上開
      土地，而未為任何防污措施，導致污染該等土地，被告等
      所為違反廢棄物清理法，甚為明確，原檢察官就此未為調
      查，亦有不當。該函示意旨，亦足資證明被告等於八十九
      年一月三日以前，並未依法處理廢棄物，任意棄置於聲請
      人上開土地，及有關六合公司所謂自行清除之方式，係在
      運至關廟垃圾衛生掩埋場之前，先棄置於聲請人上開土地
      ，而未為任何防污措施，導致污染該等土地，被告等所為
      違反廢棄物清理法，甚為明確。
    (4)附件七之臺南縣關廟鄉調解委員會調解書足資證明被告等
      於八十八年九月十七日以前，有任意棄置廢棄物之犯行：
      被告等經營之六合公司製造鋁製品所產生之廢棄物，於八
      十八年九月十七日，曾流入聲請人所有之深坑子段七四、
      七六、七七之一等三筆土地，造成聲請人土地受損，嗣與
      聲請人於八十八年九月十七日成立調解，有該調解書影本
      足憑，此亦足資證明被告等於八十八年九月十七日以前，
      即有任意棄置有害廢棄物之犯行等語。
二、按告訴人不服上級法院檢察署檢察長或檢察總長認再議為無
    理由而駁回之處分者，得於接受處分書後十日內委任律師提
    出理由狀，向該管第一審法院聲請交付審判。法院認為交付
    審判之聲請不合法或無理由者，應駁回之。刑事訴訟法第二
    百五十八條之一、第二百五十八條之三第二項前段，分別定
    有明文。次按犯罪事實應依證據認定之，無證據不得推定其
    犯罪事實。又認定不利於被告之事實，須依積極證據，苟積
    極證據不足為不利於被告事實之認定時，即應為有利於被告
    之認定；另告訴人之告訴，係以使被告受到刑事追訴為目的
    ，是其陳述是否與事實相符，仍應調查其他證據以資審認，
    最高法院三十年上字第八一六號及五十二年度臺上字第一三
    ○○號判例可資參照。再按法院於審查交付審判之聲請有無
    理由時，得為必要之調查，惟其調查範圍，應以偵查中曾發
    現之證據為限，不可就聲請人新提出之證據再為調查，亦不
    可蒐集偵查卷以外之證據。除認為不起訴處分書所載理由違
    背經驗法則、論理法則或其他證據法則，亦不宜率予裁定交
    付審判。
三、聲請人認本件應交付審判，無非係以被告六合公司自八十七
    年六月三十日向告訴人承租土地後，即有違反廢棄物清理法
    之犯行，臺灣臺南地方法院檢察署（以下簡稱為臺南地檢署
    ）、臺灣高等法院臺南分院檢察署（以下簡稱為臺南高分檢
    ）不起訴處分書及駁回再議之處分書，就此均未詳予調查、
    亦未論述理由等作為所憑之論據。經查：
  (一)被告六合公司有無廢棄物清理法第四十六條第一項第一款任
    意棄置有害事業廢棄物行為，已經臺南地檢署檢察官傳訊證
    人即六合公司廢水處理及技術員李明良稱「（甲○○○的廢
    棄物）委託培佑公司、本公司自行處理後再運到悅瑋企業公
    司處理、中國力霸水泥回收再利用等三種方式」、「都有上
    網申報。從八十八年十一月份迄今。」等語（九十二年九月
    二十四日詢問筆錄），並審酌證人李明良提出之「乙級廢（
    污）水處理技術員」之合格證書、臺南縣政府廢（污）水排
    放許可證、臺南縣關廟鄉公所修正垃圾場規費函文、垃圾場
    繳費收據、六合公司與悅瑋公司之廢棄物委託代清理合約書
    、六合公司委託中國力霸公司冬山水泥廠再利用鋁土污泥合
    約書、培佑公司合約書、六合公司申請自行清運一般事業廢
    棄物函文及六合公司事業機構產能資料等書證，以及臺南縣
    環境保護局九十二年五月二十七日環水字第○九二○○一八
    三五六號函，而認定被告六合公司於八十九年九月二十八日
    前皆以自行清除之方式清除該公司產出之廢棄物。聲請人主
    張臺南地檢署、臺南高分檢就此未予調查、未敘理由，已屬
    誤會。
  (二)聲請人雖另以國立中興大學於八十九年一月四日採樣之分析
    鑑定報告認其出租予被告之土地重金屬鎳及汞含量均已達重
    金屬含量等級第四級，以及被告於八十八年九月十七日調解
    時亦坦承有排放污泥於承租土地等，主張被告於八十九年二
    月二日前，即有任意棄置有害廢棄物之事實，惟查：
    (1)前揭臺南縣環境保護局函文，已敘明國立中興大學上開分
      析鑑定報告之採樣方法與檢測方法，與現行依「土壤及地
      下水污染整治法」所進行之採樣、檢測方法不同，因而該
      鑑定報告僅供參考，原處分書據此認定該鑑定報告不能作
      為系爭土地於八十九年一月四日時已達污染標準，自難認
      有何違背論理法則或經驗法則之處。
    (2)被告與聲請人於八十八年九月十七日調解時所作成之調解
      書雖有「對造人（即被告六合公司）所生產之污泥流入該
      池塘內」等語，然該調解書既非專業鑑定報告，即不能逕
      認其中之「污泥」即屬廢棄物清理法之「有害事業廢棄物
      」，該調解書自不能認屬證明被告犯罪之積極證據。
    (3)至臺南地檢署或臺南高分檢固可委請專業鑑定機構依據現
      行採樣、檢測方法再次鑑定，惟縱所鑑定之結果確有污染
      ，亦僅證明該土地現已遭污染之事實，不能推論該污染係
      於八十九年二月二日之前即已發生。
四、綜上所述，臺南地檢署與臺南高分檢以聲請人所為指訴，不
    能證明被告自八十七年六月三十日起即違反廢棄物清理法，
    此外復無其他積極證據證明被告有何犯行，認被告犯罪嫌疑
    不足而為不起訴處分，已就聲請人所提出之相關證據予以審
    酌，對於事實認定與證據取捨，復難認有何違背經驗、論理
    或其他證據法則之處，聲請人猶執前詞，指摘原處分不當，
    請求裁定交付審判，即無理由，應予駁回。
五、依刑事訴訟法第二百五十八條之三第二項前段裁定如主文。
中　　華　　民　　國　　94　　年　　12　　月　　5 　　日
　　　　　　　　　刑事第四庭  審判長法　官　宋明中
                                    法  官  陳欽賢
                                    法  官  吳坤芳
不得抗告
                              　　　書記官　陳怡吟
中　　華　　民　　國　　94　　年　　12　　月　　5 　　日
